臺灣屏東地方法院刑事判決　　　　　　　100年度易字第941號
公　訴　人　臺灣屏東地方法院檢察署檢察官
被　　　告　劉錦發
上列被告因違反毒品危害防制條例案件，經檢察官提起公訴（10
0 年度毒偵字第1141、1511號），被告於本院準備程序中就被訴
事實為有罪之陳述，經本院合議庭裁定由受命法官獨任進行簡式
審判程序，並判決如下：
    主  文
劉錦發施用第二級毒品，處有期徒刑肆月，如易科罰金，以新臺
幣壹仟元折算壹日。
    事  實
一、劉錦發前於民國87年間因施用毒品案件，經本院以87年度毒
    聲字第1100號裁定送觀察、勒戒後，認無繼續施用毒品之傾
    向，於88年1 月20日執行完畢釋放，並經臺灣屏東地方法院
    檢察署檢察官以87年度偵字第5773號為不起訴處分確定；復
    於前開觀察、勒戒執行完畢釋放後5 年內之90年間，又因施
    用第一級、第二級毒品案件，經本院以90年度毒聲字第1684
    號裁定送觀察、勒戒後，認有繼續施用毒品之傾向，除經本
    院以91年度毒聲字第97號裁定令入戒治處所施以強制戒治外
    ，並經臺灣屏東地方法院檢察署檢察官以91年度毒偵緝字第
    4 號提起公訴，其中強制戒治部分，因執行成效良好，經本
    院以91年度毒聲字第835 號裁定停止戒治，所餘戒治期間付
    保護管束，於92年1 月31日保護管束期滿未經撤銷停止戒治
    ，視為執行完畢，至刑事追訴部分，經本院以91年度訴字第
    119 號判決分別判處有期徒刑10月、7 月，應執行有期徒刑
    1 年3 月確定。詎其仍不思警惕，復基於施用第二級毒品甲
    基安非他命之犯意，於100 年5 月14日某時，在其位於屏東
    縣高樹鄉○○路3 號住處內，以將甲基安非他命置於錫箔紙
    上燒烤吸食所生煙霧之方式，施用甲基安非他命1 次，嗣於
    100 年5 月16日8 時20分許，在上址住處內，為警持臺灣屏
    東地方法院檢察署檢察官核發之拘票拘提到案，復經警徵得
    其同意採集尿液檢體送驗，鑑驗結果呈甲基安非他命陽性反
    應，而查悉上情。
二、案經屏東縣政府警察局移送臺灣屏東地方法院檢察署檢察官
    偵查起訴，並經本院改依簡式審判程序審理。
    理  由
一、按簡式審判程序之證據調查，不受第159 條第1 項之限制，
    刑事訴訟法第273 條之2 定有明文，是依上開規定，於行簡
    式審判程序之案件，被告以外之人於審判外之陳述，除有其
    他不得作為證據之法定事由外，應認具有證據能力。查本案
    如下引用被告以外之人於審判外之陳述，因本案採行簡式審
    判程序，復無其他不得作為證據之法定事由，揆諸首揭說明
    ，應認均具有證據能力，合先敘明。
二、前揭事實，業據被告劉錦發於本院準備程序及審理時坦承不
    諱（見本院卷第19頁背面、第22頁背面、第24頁），又被告
    經警拘提後，為警於100 年5 月16日10時55分許採集其尿液
    檢體，經送正修科技大學，由該大學超微量研究科技中心以
    酵素免疫分析法初步檢驗，再以氣相層析質譜儀法確認檢驗
    結果，證實該尿液檢體確呈甲基安非他命陽性反應，有該大
    學100 年6 月2 日報告編號R00-0000-000號（原始編號：屏
    警刑三第00000000號）尿液檢驗報告、尿液送檢人真實姓名
    代號對照表（尿液編號：屏警刑三第00000000號）各1 份附
    卷可稽（附於警卷1 第20、21頁）。綜上，足認被告自白與
    事實相符，堪以採信，本案事證至為明確，被告犯行堪予認
    定。
三、按毒品危害防制條例於92年7 月9 日修正公布，自93年1 月
    9 日施行，其中第20條、第23條將施用毒品之刑事處遇程序
    區分為「初犯」、「5 年內再犯」、「5 年後再犯」。依其
    立法理由之說明：「初犯」，經觀察、勒戒或強制戒治，應
    為不起訴處分或不付審理之裁定；經觀察、勒戒或強制戒治
    執行完畢釋放後，「5 年內再犯」者，因其再犯率甚高，原
    實施之觀察、勒戒及強制戒治既已無法收其實效，爰依法追
    訴或裁定交付審理。至於經觀察、勒戒或強制戒治執行完畢
    釋放，「5 年後再犯」者，前所實施之觀察、勒戒或強制戒
    治已足以遮斷其施用毒品之毒癮，為期自新及協助其斷除毒
    癮，仍用「初犯」規定，先經觀察、勒戒或強制戒治之程序
    。從而，依修正後之規定，祇於「初犯」及「5 年後再犯」
    2 種情形，有其追訴條件之限制，即須於初犯經觀察、勒戒
    或強制戒治釋放後，5 年內均無施用毒品之行為，始能認其
    前所實施之觀察、勒戒或強制戒治已足遮斷毒癮，而得於5
    年後再犯時，再予適用初犯之規定，重行觀察、勒戒等程序
    。倘5 年內已經再犯，被依法追訴處罰，縱其第3 次（或第
    3 次以上）施用毒品之時間在初犯釋放5 年以後，即與「5
    年後再犯」之情形有別，且因已於「5 年內再犯」，顯見其
    再犯率甚高，原實施觀察、勒戒或強制戒治，已無法收其實
    效，自無再經觀察、勒戒及強制戒治之必要，應由檢察官逕
    行起訴，始符新法修正之本旨，最高法院97年度第5 次刑事
    庭會議決議、98年度台非字第12號判決意旨均足資參照。查
    被告劉錦發前因施用毒品案件，經本院以87年度毒聲字第11
    00號裁定送觀察、勒戒後，認無繼續施用毒品之傾向，於88
    年1 月20日執行完畢釋放，並經臺灣屏東地方法院檢察署檢
    察官以87年度偵字第5773號為不起訴處分確定；復於前開觀
    察、勒戒執行完畢釋放後5 年內之90年間，又因施用第一級
    、第二級毒品案件，經本院以90年度毒聲字第1684號裁定送
    觀察、勒戒後，復經本院以91年度毒聲字第97號裁定令入戒
    治處所施以強制戒治，因執行成效良好，由本院以91年度毒
    聲字第835 號裁定停止戒治，所餘戒治期間付保護管束，於
    92年1 月31日保護管束期滿未經撤銷停止戒治，視為執行完
    畢等情，有臺灣高等法院被告前案紀錄表及在監在押全國紀
    錄表各1 份附卷可考，應甚明確。是本案被告所為施用毒品
    之犯行，距離前開強制戒治執行完畢雖已逾5 年，惟被告在
    首開觀察、勒戒執行完畢後5 年內，既已再因施用毒品案件
    ，經法院裁定送觀察、勒戒、強制戒治後執行完畢，揆諸前
    揭說明，其本次犯行即與毒品危害防制條例第20條第3 項所
    稱之「5 年後再犯」有別，是公訴人依法追訴，於法並無不
    合，本院自應依法論科。
四、按甲基安非他命為毒品危害防制條例第2 條第2 項第2 款所
    稱之第二級毒品，是核被告劉錦發前開施用甲基安非他命之
    行為，應係犯毒品危害防制條例第10條第2 項之施用第二級
    毒品罪，其持有甲基安非他命進而施用，持有甲基安非他命
    之低度行為應為施用甲基安非他命之高度行為所吸收，不另
    論罪。爰審酌被告曾因施用毒品犯行而送觀察、勒戒、強制
    戒治執行完畢及追訴處罰，仍不知悔改，復再施用第二級毒
    品，顯見其無戒絕之決心，惟念其施用毒品乃戕害自己身心
    健康，尚未危及他人，本次施用毒品犯行僅有1 次，犯後終
    能坦承犯行，態度尚稱良好，並其犯罪之動機、目的、生活
    狀況、智識程度等一切情狀，量處如主文所示之刑，並諭知
    易科罰金之折算標準，以示儆懲。本案蒞庭公訴人具體求處
    被告有期徒刑8 月，固非無見，惟本院斟酌前開事項，及被
    告前於91年間係因連續施用第二級毒品為法院判處有期徒刑
    7 月，有本院91年度訴字第119 號判決1 份可憑，是被告前
    開連續施用第二級毒品犯行與本案僅施用第二級毒品1 次尚
    屬有別，復酌以被告本次施用第二級毒品犯行距前次施用第
    二級毒品犯行之時間已久，足認其與深陷毒癮之人尚屬有別
    ，應非全無戒絕毒品之意念，是認蒞庭公訴人所求刑度尚嫌
    過重，附此敘明。又被告所有供施用本案毒品所用之錫箔紙
    1 張，並未扣案，復據被告供承於犯案後業已丟棄（見本院
    卷第24頁），堪認業已滅失，自無從宣告沒收，併此指明。
據上論斷，應依刑事訴訟法第273 條之1 第1 項、第299條第1項
前段，毒品危害防制條例第10條第2 項，刑法第11條前段、第41
條第1 項，判決如主文。
本案經檢察官邱呂凱到庭執行職務。
中    華    民    國   100    年    9     月    22    日
                    刑事第五庭  法  官  謝濰仲
以上正本證明與原本無異。
如不服本判決應於收受判決後10日內向本院提出上訴書狀，並應
敘述具體理由；其未敘述上訴理由者，應於上訴期間屆滿後20日
內向本院補提理由書（均須按他造當事人之人數附繕本）「切勿
逕送上級法院」。
中    華    民    國   100    年    9     月    22    日
                                書記官  黃美玲
附錄本案論罪科刑法條全文：
毒品危害防制條例第10條第2項
施用第二級毒品者，處3 年以下有期徒刑。